【裁判字號】    99,交聲,3018
【裁判日期】    991126
【裁判案由】    聲明異議
【裁判全文】
臺灣高雄地方法院交通事件裁定        99年度交聲字第3018號
原處分機關  高雄市政府交通局
異  議  人
即受處分人  許金足
上列受處分人因違反道路交通管理處罰條例案件，對於高雄市政
府交通局民國99年10月22日所為之處分（原處分：高市交裁字第
裁32-B00000000號），聲明異議，本院裁定如下：
    主  文
原處分撤銷。
許金足不罰。
    理  由
一、原處分意旨略以：異議人即受處分人許金足所有車牌號碼2W
    -7215 號自小客車（下稱系爭車輛），經警於民國99年10月
    8 日21時10分許，在高雄市○○路與文武路口攔檢，有「變
    更車標（尾翼擾流板超出車身）」違規行為，依道路交通管
    理處罰條例第18條第1 項規定，裁處罰鍰新臺幣（下同）2,
    700 元，車輛責令檢驗等語。
二、異議意旨略以：取締警員係以目視方式，認系爭車輛有尾翼
    超出車身之情事，惟車身設備非屬不可變更之項目，且系爭
    車輛車寬170cm ，而該尾翼長度僅140cm ，並無所設尾翼超
    出車身之違規情形。為此，爰依法聲明異議，狀請撤銷原處
    分等語。
三、按法院受理交通事件，準用刑事訴訟法之規定，其處理辦法
    ，由司法院會同行政院定之；道路交通管理處罰條例第89條
    定有明文。又按聲明異議案件之處理，除準用刑事訴訟法有
    關規定外，依道路交通案件處理辦法之規定處理之，道路交
    通案件處理辦法第4 條第1 項亦定有明文。上開條例給予當
    事人申辯及提出證據之機會，符合正當法律程序，與憲法第
    16條保障人民訴訟權之意旨並無抵觸，亦經司法院大法官著
    有解釋可參（司法院釋字第418 號）。再按被告未經審判證
    明有罪確定前，推定為無罪。犯罪事實應依證據認定之，無
    證據不得認定犯罪事實。刑事訴訟法第154 條亦定有明文。
    由上開規定可知，法院就違反道路交通管理處罰條例之案件
    ，對於據以認定行為人違規之事實及證據，仍應依積極證據
    認定之，不得僅憑警察機關員警逕行開立之舉發違反道路交
    通管理事件通知單及主管機關違反道路交通管理事件裁決書
    ，即推定受處分人有道路交通違規之事實。而警察機關員警
    就交通違規之舉發（填載舉發道路交通管理事件通知書），
    除在維護交通秩序公共利益外，尚涉及員警之個人績效，其
    與受舉發人係處於利害關係人對立之地位，交通違規舉發警
    員之舉發，既係以使受舉發人受交通違規裁罰為目的，且係
    利害關係人，是其所為之舉發是否與事實相符，仍應調查其
    他證據以資審認，如仍存有合理之懷疑，無法達於確信受處
    分人有違反道路交通事管理處罰條例之事實時，應依刑事訴
    訟法上「罪疑唯輕」、「有疑唯利於被告」之原則，就有疑
    問之部分，應作對於受處分人有利之認定，合先敘明。
四、按「汽車車身、引擎、底盤、電系等重要設備變更或調換，
    或因交通事故遭受重大損壞修復後，不申請公路主管機關施
    行臨時檢驗而行駛者，處汽車所有人新臺幣2400元以上9600
    元以下罰鍰，並責令其檢驗」，道路交通管理處罰條例第18
    條第1 項定有明文。又按道路交通安全規則附件15第4 點：
    「本項設備變更得不經公路監理機關辦理變更登記，但變更
    （或改裝、加裝）後應符合下列規定，並列為檢驗項目：空
    力套件（含汽車裙部、擾流板、尾翼）(1)不得突出車身兩側
    及前、後方，致影響行車安全。(2)不得有銳利邊角。(3)不得
    阻礙駕駛人的視線」。
五、查，系爭車輛於前揭時、地遭警取締，確有加裝「尾翼擾流
    板」，有現場照片4 張（詳卷第17、18頁）附卷可稽。又「
    舉發員警現場未以尺丈量，而以目視方式確定『尾翼擾流板
    』超出車身二側」，有高雄市政府警察局新興分局99年11月
    22日高市警新分六字第0990033229號函，並提出照片2 張（
    詳卷第49至51頁）為證。惟，以目視方式觀察系爭車輛之尾
    翼是否超出車身二側，可能因目測者所站位置之距離、角度
    及光線等不同，而有視覺上不同之認定，且可能因目測者原
    先主觀意識，而有不同之判別；是所謂「以目視方式確定」
    ，存有種種不確定因素在內，尚不得據以認定行為人違規之
    證據。又，自小客車之寬度係由下往上而漸窄，非均為同一
    寬度；而就道路交通安全規則附件15第4 點所定「不得突出
    車身兩側」及「致影響行車安全」綜合觀之，所謂「突出車
    身兩側」應係以車體最寬二側為準，始有「致影響行車安全
    」之情事；是取締員警以卷附第49頁照片，認該尾翼已超出
    車頂之寬度，而認有「尾翼擾流板超出車身」，尚有誤會。
    準上而論，本件並未實際測量尾翼之長度，以為判定尾翼長
    度是否有超出系爭車輛車寬，而僅有所謂「目測」，且「目
    視方式觀察」可能因人之感官、角度等因素，而存有不確定
    性；此外，復查無其他積極確切之證據足資證明系爭車輛有
    何原處分意旨所述「尾翼擾流板超出車身」之事實，自不得
    率予認定異議人有前揭違規行為。
五、綜上，原處分未予詳查，遽予裁罰，容有未洽，異議人聲明
    異議，經核為有理由，應由本院將原處分撤銷，另為異議人
    不罰之裁定，以資救濟。
六、據上論斷，應依道路交通案件處理辦法第20條，裁定如主文
    。
中    華    民    國    99    年    11    月    26    日
                  交通法庭    法  官   洪榮家
以上正本證明與原本無異。
如不服本裁定應於送達後5日內向本院提出抗告狀。
中    華    民    國    99    年    11    月    26    日
                              書記官   陳鈺甯

司法院資訊處製作；財團法人民間司法改革基金會備份。
